【裁判字號】    91,簡,609
【裁判日期】    920224
【裁判案由】    綜合所得稅
【裁判全文】
臺北高等行政法院裁定                              九十一年度簡字第六○九號
    原      告  甲○○
    送達代收人  乙○○
    被      告  財政部台北市國稅局
    代  表  人  張盛和（局長）住同右
右當事人間因綜合所得稅事件，原告不服財政部中華民國九十一年四月十八日台財訴
字第０九０００四八四四七號訴願決定，提起行政訴訟，本院裁定如左：
    主  文
原告之訴駁回。
訴訟費用由原告負擔。
    理  由
一、按「原告之訴，有左列各款情形之一者，行政法院應以裁定駁回之。．．．十、
    起訴不合程式或不備其他要件者。」行政訴訟法第一百零七條第一項第十款定有
    明文。
二、本案原告提起行政爭訟之事實經過：
  Ａ、原告於民國（下同）八十一年度綜合所得稅結算申報，經被告查核原告漏報其
      取自群暉興業股份有限公司（下稱群暉公司）之營利所得計新台幣（下同）二
      六四、０００元，加上其他漏報之三筆利息所得六、四七二元與二、四二六元
      及一三、九八八元，又乃據以變更核定原告八十一年度綜合所得總額為一、０
      五六、三三０元，並就所漏稅額二五、三０九元，科處罰鍰一二、０００元。
  Ｂ、原告不服上開核定處分，而申請復查，被告則於八十七年四月十五日作成財
      北國稅法字第八七○一四二五六號復查決定，駁回原告之復查申請。原告對此
      又提起訴願，而經財政部於八十七年十二月十四日作成台財訴第000000
      000號訴願決定，駁回原告之訴願。原告對此未提再訴願，原核課處分（含
      復查決定）亦隨之確定。
  Ｃ、嗣後原告於九十年六月一日，檢附同為群暉公司股東周永銘八十一年度綜合所
      得稅申報案、業經最高行政法院九十年四月二十七日九十年度判字第六六六號
      判決撤銷罰鍰部分之判決書影本，主張撤銷前揭罰鍰處分，而向財政部申請訴
      願再審，案經該部以九十一年四月十八日台財訴字第○九○○○四八四四七號
      訴願再審決定：「再審不受理。」原告對上開再訴願再審決定猶未甘服，遂向
      本院提起行政訴訟。
三、在上開事實基礎下，原告訴之聲明如下：
  Ａ、撤銷訴願再審決定。
  Ｂ、撤銷原訴願決定。
  Ｃ、撤銷原處分（包含復查決定）。
      註：原告未說明撤銷原處分之範圍，但其再審申請所載，其真意應僅限於罰鍰
          部分。
四、程序方面：
    本案原告爭執之罰鍰金額為一二、０００元，金額在十萬元以下。而司法院曾於
    九十年間以（九十）院台廳行一字第二五七四六號令，依行政訴訟法第二百二十
    九條第二項之規定，將行政訴訟法第二百二十九條第一項之簡易案件金額（價額
    ）自三萬元，提高為十萬元。故本案應認合於行政訴訟法第二百二十九條第一項
    第一款「關於稅捐課徵事件涉訟，所核課之稅額在新臺幣十萬元以下（原為三萬
    元，現提高為十萬元）而涉者」，應依簡易訴訟程序進行之，爰先此明之。
五、實體方面：
  Ａ、有關原告請求「撤銷訴願再審決定」部分：
    １、按訴願法上之再審，係八十九年七月一日起施行之訴願法所增訂之新制。新
        訴願法雖創設再審之制度，但其相關規定僅有第九十七條條文而已。茲參諸
        該條之立法理由：「按訴願決定確定後，如發現有類似民事訴訟法第四百九
        十六條第一項及（修正前）行政訴訟法第二十八條所定再審事由時，宜允訴
        願人或其他利害關係人聲請再審以資救濟，爰參照民事訴訟法第四百九十六
        條、（修正前）行政訴訟法第二十八條及第二十九條規定，增列訴願決定之
        再審制度」，可知訴願法上之再審制度雖係參照民事訴訟法及行政訴訟法上
        之再審制度而設，然其究非針對確定之行政法院判決提起再審，而係對於確
        定之訴願決定申請再審。且受理訴願再審之機關，依新訴願法第九十七條規
        定而作成之再審決定，與通常之訴願決定，在程序標的及聲請原因上，仍有
        所不同，尚不得謂再審決定即屬行政訴訟法第四條所稱之訴願決定而得藉此
        提起撤銷訴訟（行政訴訟法第四條所謂之訴願決定，係指「人民因中央或地
        方機關之違法行政處分，認為損害其權利或法律上之利益，經依訴願法提起
        訴願」之訴願決定，而非指「對於確定訴願決定，申請再審」之再審決定）
        。
    ２、又訴願再審決定依新訴願法或行政訴訟法並無救濟程序之規定，因此新訴願
        法上之再審，既係在通常救濟程序之外所提供之非常救濟程序，乃以已確定
        且不得再提起行政訴訟之訴願決定為標的，有別於通常之訴願決定，自不宜
        再成為行政訴訟之標的而允准其對之提起行政訴訟（九十一年度各級行政法
        院行政訴訟法律座談會研討結果參照），是原告猶對該再訴願再審決定提起
        本件行政訴訟，顯非合法，應予駁回。
  Ｂ、有關原告請求「原訴願決定」部分：
      該訴願決定於八十七年間作成後，原告未再向行政院提起再訴願續行爭執，是
      以該補稅處分即因「法定救濟期間經過」而發生形式確定力，原告即不得對再
      該處分有所爭執，故原告於本件訴訟請求撤銷該補稅處分，亦屬程序違法而該
      當行政訴訟法第一百零七條第一項第十款「起訴不備其他要件」之規定，應予
      駁回。
  Ｃ、有關原告請求「撤銷原處分（包括復查決定）」部分：
      原處分關於罰鍰部分，依前所述，已因訴願駁回而告確定，原告無權再行爭執
      。
據上論結，原告之訴為不合法，爰依行政訴訟法第二百三十六條、第一百零七條第一
項第十款、第一百零四條、民事訴訟法第九十五條、第七十八條，裁定如主文。
中      華      民      國    九十二    年      二      月    二十四    日
                                  臺北高等行政法院  第五庭
                                                    法  官  帥嘉寶
右為正本係照原本作成。
本件以訴訟事件所涉及之法律見解具有原則性者為限，始得於本裁定送達後十日內
向本院提出抗告狀（須按他造人數附繕本），並經最高行政法院許可後方得抗告。
中      華      民      國    九十二    年      二      月    二十四    日
                                                    書記官  林麗美


司法院資訊處製作；財團法人民間司法改革基金會備份。
